【裁判字號】    99,易,157
【裁判日期】    990503
【裁判案由】    傷害
【裁判全文】
臺灣臺北地方法院刑事判決               99年度易字第157號
公  訴  人  臺灣臺北地方法院檢察署檢察官
被      告  甲○○
上列被告因傷害案件，經檢察官提起公訴 （98年度偵字第27479號
），本院判決如下：
    主  文
甲○○無罪。
    理  由
一、公訴意旨略以：被告甲○○於民國98年11月6日16時許，在
    臺北市○○區○○街80號停車場，因與丙○○口角，竟基於
    傷害人身體之故意，持長柄刷碰擊丙○○，致丙○○因而受
    有右手及右手腕鈍挫傷之傷害，因認被告涉有刑法第277條
    第1項之傷害罪嫌等語。
二、按犯罪事實應依證據認定之，無證據不得認定犯罪事實；不
    能證明被告犯罪或其行為不罰者，應諭知無罪之判決，刑事
    訴訟法第154條第2項、第301條第1項分別定有明文。次按事
    實之認定，應憑證據，如未能發現相當證據，或證據不足以
    證明，自不能以推測或擬制之方法，以為裁判之基礎；又認
    定犯罪事實所憑之證據，雖不以直接證據為限，間接證據亦
    包括在內，然而無論直接或間接證據，其為訴訟上之證明，
    須於通常一般之人不致有所懷疑，而得確信其為真實之程度
    者，始得據為有罪之認定；再認定不利於被告之事實，須依
    積極證據，苟積極證據不足為不利於被告事實之認定時，即
    應為有利於被告之認定，更不必有何有利之證據，最高法院
    40年臺上字第86號、76年臺上字第4986號及30年上字第816
    號分別著有判例意旨可資參照。又按告訴人之告訴，係以使
    被告受刑事訴追為目的，是其陳述是否與事實相符，仍應調
    查其他證據以資審認；又被害人之陳述如無瑕疵，且就其他
    方面調查又與事實相符，固足採為科刑之基礎，倘其陳述尚
    有瑕疵，而在未究明前，遽採為論罪科刑之根據，即難認為
    適法，最高法院52年臺上字第1300號、61年臺上字第3099號
    著有判例意旨可資參照。況刑事訴訟法第161條第1項亦明定
    ，檢察官就被告犯罪事實，應負舉證責任，並指出證明之方
    法，是檢察官對於起訴之犯罪事實，應負提出證據及說服之
    實質舉證責任，倘所提出之證據，不足為被告有罪之積極證
    明，或其指出證明之方法，無從說服法院以形成被告有罪之
    心證，基於無罪推定之原則，自應為被告無罪判決之諭知，
    亦經最高法院92年度臺上字第128號著有判例意旨可資參照
    。
三、公訴人認被告涉犯刑法第277條第1項之傷害罪嫌，無非係以
    告訴人丙○○所指訴之上揭犯罪事實，及告訴人受有傷害之
    萬芳醫院診斷證明書乙紙為證。訊據被告甲○○堅詞否認涉
    有上開傷害犯行，辯稱：因告訴人曾告知伊，伊前妻丁○○
    曾告知告訴人伊拋妻棄子，對家庭不負責任，故伊於案發時
    騎乘機車搭載伊妻至上開停車場欲與告訴人理論，因告訴人
    騎車要離開，伊始持洗車用長柄刷欲行阻擋告訴人離去，但
    刷子並未碰觸告訴人之身體，告訴人身上所受傷害，應係告
    訴人與伊妻拉扯時所受之傷害，與伊無關，伊並無傷害告訴
    人身體之行為等語。
四、經查：
（一）證人即被告之妻丁○○於本院審理時到庭具結證稱：案發
      時我在現場。告訴人跟我前夫嗆說他拋夫棄子，被告來問
      我是否有打電話跟告訴人說他拋夫棄子，我說我不認識告
      訴人，被告就載我去對質。我到停車場一下車就直接問告
      訴人說我是否認識你，告訴人都不說話，看了我就走，不
      理我。其後告訴人拿機車鑰匙要騎車離開，被告就拿長柄
      刷要阻擋告訴人，刷子沒有碰到告訴人的身體。告訴人的
      機車是停在遊覽車後面，他要走我就邊追他，被告拿長柄
      刷擋住告訴人，我追過來拉住告訴人機車車頭，與告訴人
      互相拉扯，被告就把長柄刷放下來。拉扯當中被告並沒有
      打告訴人，告訴人就打電話叫派出所的人過來。告訴人受
      傷是因為我跟告訴人拉扯，所以告訴人受傷，而且我自己
      左手、左腳也有受傷，我也有驗傷單。我是站在告訴人機
      車的右邊與告訴人拉扯其手及右邊手把，因為他機車沒有
      熄火，還在催油門，我很害怕我自己會受傷。告訴人的機
      車有一點傾斜，沒有倒地。告訴人一直要走，我不知道他
      為何不敢對質。被告沒有過來幫我的忙與告訴人拉扯，被
      告只有在旁邊跟告訴人說你就與我前妻對質就好，為何要
      走，告訴人說他有監視器有錄下來，要拿給警察看。警察
      來時，我沒有聽到告訴人跟警察說他有受傷等語（本院卷
      第19至20頁），足證被告辯稱當日係其騎乘機車搭載其妻
      至上開停車場欲與告訴人理論，因告訴人騎機車要離開，
      伊持洗車用長柄刷加以阻擋，但並未碰觸告訴人之身體等
      語，應非子虛。參以丁○○亦確於當日與告訴人拉扯時受
      有雙上肢拉傷之傷害，嗣並因告訴人賠償丁○○新臺幣（
      下同）1千元，始經丁○○撤回告訴，而經檢察官為不起
      訴處分確定，有被告提出之臺灣臺北地方法院檢察署98年
      度偵字第27749號不起訴處分書在卷可按（本院卷第36頁
      ），復衡酌告訴人所受右手及右手腕鈍挫傷之傷害情形，
      亦確有可能係因丁○○與告訴人拉扯時所致，益證告訴人
      當日所受之右手及右手腕鈍挫傷之傷害，應係告訴人當日
      與丁○○拉扯時所受傷害。至丁○○雖於本院審理時另證
      稱，當日告訴人係左手虎口有流血之情況，未見告訴人右
      手有受傷情形，惟因丁○○作證時距案發時間已時隔5月
      之久，記憶或有混雜誤認之可能，且告訴人之左手於該日
      確並無受傷情事，但丁○○卻證稱告訴人左手虎口有流血
      情形，足認丁○○確係有所誤記，故該部分應係丁○○記
      憶錯誤所致，自難以此細微瑕疵即推論其右手傷害情形係
      被告傷害告訴人所致。
（二）又當時在場洗車之證人乙○○亦於本院審理時到庭具結證
      稱：案發當時我在現場。當時告訴人騎著摩托車要離開，
      被告拿了壹支洗車刷子的柄要阻擋告訴人離去。被告阻擋
      告訴人的時候，刷子有沒有碰到告訴人的身體。我有看到
      看到一個女生拉住告訴人的機車不讓他離開。被告除了拿
      刷子擋住告訴人外並未與告訴人拉扯。從一開始衝突到警
      察來到這段期間我都有目擊他們的動靜。他們在我的右前
      方爭吵，距離我才10幾公尺而已，而且那時是大白天，我
      的視力也沒有很差，所以我能確定我當時看到的情形就是
      被告拿長柄刷擋住告訴人而已，刷子並沒有碰觸告訴人的
      身體等語（本院卷第30至32頁），益證被告確無告訴人所
      指稱以長柄刷碰觸告訴人之身體，致告訴人因而受有傷害
      之情事。
（三）告訴人雖於警詢時證稱：我在98年11月6日16時許，在臺
      北市○○區○○街80號停車場遭被告毆打成傷，當時我正
      要騎摩托車離開，被告看到我就嘴巴唸唸有詞從停車場內
      拿了一支鋁製的長柄刷就橫擋在我前方往前推，我騎車往
      左閃，鋁製長柄就打到了我的右手，造成我右手及右手腕
      鈍挫傷等語（偵卷第8至9頁）；復於偵訊時證稱：98年11
      月某日下午4點左右，在北市○○街我以前工作的停車場
      ，被告帶了1個女生進來，看到我就跟我說：給他死、給
      他死，並拿了一個鋁製洗車刷，作勢要打我，我要騎機車
      離開，他拿長柄刷在前面擋住我，用洗車刷打到我右手。
      因我騎機車要跑，他無法直接揮，所以變成兩手拿洗車刷
      ，也仍是要打我，他要把我從車上打下來等語（偵卷第18
      至19頁），但與上揭證人丁○○與乙○○所證稱之內容有
      所不符，是其所證稱尚有瑕疵，無法遽予憑採。又告訴人
      雖另提出萬芳醫院診斷證明書乙紙為證，但該診斷證明書
      只能證明告訴人於98年11月6日驗傷時，受有右手及右手
      腕鈍挫傷之傷害，並無法直接據以證明該傷害情形係被告
      所為。
五、綜上所述，本件告訴人丙○○所為上揭證述，尚有明顯之瑕
    疵可指，是依公訴人所提出之證據，並無法證明被告涉有刑
    法第277條第1項之傷害犯行。此外，復查無其他積極證據，
    足資證明被告確有公訴意旨所指之犯行，揆諸首揭規定及說
    明，本案既不能證明被告犯罪，爰依法為無罪判決之諭知。
據上論斷，應依刑事訴訟法第301條第1項，判決如主文。
本案經檢察官沈志成到庭執行職務。
中    華    民    國     99    年    5     月    3    日
                  刑事第十五庭  法  官  黃桂興
上正本證明與原本無異。
如不服本判決應於收受送達後10日內向本院提出上訴書狀，並應
敘述具體理由；其未敘述上訴理由者，應於上訴期間屆滿後20日
內向本院補提理由書（均須按他造當事人之人數附繕本）「切勿
逕送上級法院」。
                                書記官  陳品潔
中    華    民    國     99    年    5     月    3    日

司法院資訊處製作；財團法人民間司法改革基金會備份。
